臺灣屏東地方法院刑事判決　　　　　　　95年度交易字第89號
公　訴　人　臺灣屏東地方法院檢察署檢察官
被　　　告　己○○
上列被告因公共危險案件，經檢察官提起公訴（95年度偵字第
522 號），本院判決如下：
    主  文
己○○服用酒類，不能安全駕駛動力交通工具而駕駛，處有期徒
刑陸月，如易科罰金，以銀元佰元即新臺幣玖佰元折算壹日。
    事  實
一、己○○於民國94年11月27日13時許，在其位於屏東縣鹽埔鄉
    ○○村○○○路24號住處，與其父一起飲酒，約飲用保力達
    加米酒約4 、5 杯（50CC杯）後，明知其酒後已達不能安全
    駕駛動力交通工具之程度，竟仍於同日13時30分許駕駛車牌
    號碼1137-GQ 號自小貨車上路，欲返回其屏東市○○路136
    巷15號居住處，於同日14時10分許，行經屏東縣屏東市○○
    路88號前，因受酒精影響，注意力不集中，而不慎擦撞同向
    由丁○○所騎乘之車牌號碼K83-888 號機車，致丁○○人車
    倒地而受傷（過失傷害部分未據告訴）。嗣經警據報前往處
    理，並於同日15時3 分對己○○施以酒精濃度測試，測得其
    呼氣中所含酒精濃度達每公升0.88毫克，始知悉上情。
二、案經屏東縣警察局屏東分局報請臺灣屏東地方法院檢察署檢
    察官偵查起訴。
    理  由
壹、證據能力部分
一、按被告以外之人於審判外之言詞或書面陳述，除法律有規定
    者外，不得作為證據，刑事訴訟法第第159 條第1 項定有明
    文。本件被害人丁○○於警詢中之指述，及證人即現場目擊
    者乙○○於警詢中之供證，乃被告以外之人於審判外之言詞
    陳述，被告亦明示不同意作為證據使用，依上開法條規定，
    自不得作為證據。
二、又按被告以外之人於偵查中向檢察官所為之陳述，除顯有不
    可信之情況者外，得為證據，刑事訴訟法159 條之1 第2 項
    亦定有明文。本件證人乙○○及查獲警員庚○○、戊○○、
    甲○○於偵查中之供證，係於檢察官面前所為之供述，且均
    經依法具結，而在實務運作上檢察官原則上均能遵守法律規
    定，不致違法取供，其可信度極高，又查無顯不可信之情況
    ，且上開證人亦均於審理中到庭供證，賦予被告反對詰問之
    機會，依上開法條規定，自得作為證據。
三、再按除顯有不可信之情況外，公務員職務上製作之紀錄文書
    、證明文書，得為證據，刑事訴訟法第159 條之4 第1 款規
    定甚明。考其立法意旨，乃因此種公務員職務上例行性所製
    作之文書，若有錯誤、虛偽，公務員可能因此負擔刑事及行
    政責任，從而其正確性高，且該等文書經常處於可受公開檢
    查之狀態，設有錯鋘，甚易發現而予及時糾正，故除顯有不
    可信之情況外，應認其具有證據能力。本件警員庚○○所出
    具之調查報告，雖係公務員所製作，但係計對個案情節所製
    作，不具例行性，非屬本條款之公務上紀錄文書，被告復明
    示不同意作為證據，自不得作為證據。至屏東縣警察局交通
    隊受理交通事故電話紀錄簿、屏東縣警察局勤務指揮中心受
    理各類案件紀錄表，均屬公務員職務上例行性之紀錄，且查
    無顯不可信之情況，屬本條款規定之文書，自得作為證據。
貳、實體部分
一、訊據被告固坦承於94年11月27日10、11時左右，在屏東縣鹽
    埔鄉○○村○○○路24號住處，與其父一起飲酒，約飲用保
    力達加米酒約3 小杯等情，然矢口否認有何酒醉駕車之公共
    危險犯行，辯稱：伊返回屏東市○○路租住處途中並沒有與
    人發生擦撞，約同日下午2 時左右抵達，後來伊在該居住處
    又飲用酒精濃度58% 之高梁酒約三分之二瓶，警方才至其居
    住處找伊，並對其作酒精呼氣測試，伊並無酒醉駕車之行為
    云云。經查：
(一)被告確有於返回屏東租住處途中，駕車擦撞丁○○所騎車號
    K83-888 號機車之事實，已據證人即現場目擊者乙○○於偵
    查及本院審理中供證明確，並有屏東縣警察局交通隊受理交
    通事故電話紀錄簿、屏東縣警察局勤務指揮中心受理各類案
    件紀錄表附卷可佐，被告空言否認有此事實，並不足採。
(二)被告於警詢中已自承：94年11月27日13時許，在其位於屏東
    縣鹽埔鄉（誤載為長治鄉）振興村內，與其父一起飲酒，約
    飲用保力達加米酒約4 、5 杯（50CC杯）等情（警卷第5 頁
    ），於本院準備程序中原否認於警詢中曾為上開供述，供稱
    ：是警察胡亂記載的云云（本院卷第19頁背面），迄本院當
    庭播放警詢錄音確認記載無訛後，方承認於警詢中曾為上開
    供述（本院卷第23頁背面），足認被告於警詢中之供述內容
    應屬無誤，堪予信採。故其於本院審理中供陳：係當日上午
    10 、11 時左右飲酒，僅飲用約3 小杯云云，即屬避就之詞
    ，並不足取。
(三)被告固於審理中辯稱：當日下午2 時左右返抵屏東市○○路
    租住處，又飲用酒精濃度58% 之小瓶高梁酒約三分之二瓶，
    警方才找到伊對其酒測云云，並舉其女友丙○○為證。證人
    丙○○於本院審理中固附和被告之供詞，證稱：當天被告在
    返家途中就先打電話叫其準備酒菜，被告於下午2 時許（尚
    未到2 時30分）返家，當時被告並未提及在其父親家中飲酒
    之事，且身上並沒有酒味云云（本院卷第89頁背面、第90頁
    ），然被告與證人在時隔1 年多後之審理期日，對當日之下
    酒菜竟仍能記憶清楚，已令人啟疑。況被告於準備程序中係
    聲請傳訊證人丙○○，證明由鹽埔鄉家中到屏東途中，丙○○均和伊同行等情（本院卷第20頁背面），於本院審理中卻
    改稱：丙○○未與其同行，是伊打電話叫丙○○準備酒菜，
    伊返回屏東住處時可以喝云云（本院卷第89頁），前後供述
    歧異，顯不足採。
(四)證人乙○○於本院審理中具結證稱：伊看到被告駕駛的自小
    貨車與機車發生擦撞，就開車追被告的車，後來看到被告停
    車往巷子走進去，就打電話報警，約5 分鐘，警察就來了，
    警察到達後至找到被告，伊認為不到5 分鐘等語（本院卷第
    91頁）；證人即查獲員警戊○○亦於本院審理中結證稱：接
    獲通報後即與甲○○趕到現場，因剛好在附近巡邏，所以約
    3 分鐘就到達，當時有人指稱被告往巷子裡走去，從到達現
    場至找到被告，約幾分鐘而已等語（本院卷第93、94頁）；
    證人甲○○亦到庭具結證稱：接獲通報後約5 分鐘以內即到
    達現場，當時就有人指稱肇事者在巷子裡，後來找到被告，
    大約10分鐘左右等語（本院卷第94頁背面），參酌上開證言
    相互以觀，被告自停車後迄被警查獲為止，前後最多不超過
    15分鐘，衡諸常情，豈有可能在如此短的時間內，飲用酒精
    濃度58% 之小瓶高梁酒約三分之二瓶，更足認被告上開所辯
    及證人丙○○之證言，洵屬飾卸迴護之詞，均不足取。
(五)被告呼氣酒精濃度達每公升0.88毫克，有酒精測定紀錄表附
    卷可稽，再參以其於駕駛途中發生擦撞之交通事故，足認其
    已因飲酒達不能安全駕駛之程度甚明。
    綜上，事證明確，被告犯行堪予認定。
二、按行為後法律有變更者，適用行為時之法律。但行為後之法
    律有利於行為人者，適用最有利於行為人之法律，刑法第2
    條第1 項定有明文。本件被告行為後，刑法及刑法施行法業
    於94年2 月2 日修正公布，並於95年7 月1 日施行，依上開
    法律規定，自應為新舊法律之比較適用。又比較新舊法時，
    應就罪刑有關之一切事項，比較其全部之結果，而為一體之
    適用，不應一部分適用新法，一部分適用舊法。茲就本件新
    舊法比較情形說明如下：
 1、刑法第185 條之3 之罰金刑，於修正後依刑法施行法第1 條
    之1 規定，將貨幣單位改為新臺幣，且就其數額提高3 倍為
    新台幣9 萬元以下，及依修正後刑法第33條第5 款規定「罰
    金：新台幣1 千元以上，以百元計算之」等規定觀之，修正
    後第185 條之3 之罰金刑，最低為新台幣1 千元；而修正前
    刑法第185 條之3 之罰金最高刑度為銀元3 萬元即新臺幣9
    萬元，且依修正前刑法第33條第5 款規定「罰金：銀元1 元
    以上」，其最低度罰金刑為銀元1 元即新台幣3 元，是經比
    較後，自應適用行為時即修正前之刑法第185 條之3 規定較
    有利於被告。
 2、修正前刑法第41條第1 項前段規定：「犯最重本刑為5 年以
    下有期徒刑以下之刑之罪，而受6 個月以下有期徒刑或拘役
    之宣告，因身體、教育、職業、家庭之關係或其他正當事由
    ，執行顯有困難者，得以1 元以上3 元以下折算一日，易科
    罰金」。而依修正前罰金罰鍰提高標準條例第2 條前段（現
    已刪除）規定，就其原定數額提高為100 倍折算1 日，則修
    正前之易科罰金折算標準，應以銀元300 元折算1 日，經折
    算為新臺幣後，應以新臺幣900 元折算為1 日。惟95年7 月
    1 日修正公布施行之刑法第41條第1 項前段則規定：「犯最
    重本刑為五年以下有期徒刑以下之刑之罪，而受六個月以下
    有期徒刑或拘役之宣告者，得以新臺幣一千元、二千元或三
    千元折算一日，易科罰金」。比較修正前後之易科罰金折算
    標準，以95年7 月1 日修正公布施行前之規定，較有利於被
    告。
    綜上比較結果，本件應適用行為時即修正前刑法相關規定對
    被告較為有利。
三、核被告己○○所為，係犯刑法第185 條之3 服用酒類不能安
    全駕駛罪。審酌被告酒醉駕車，漠視一般往來公眾及駕駛人
    之用路安全，犯後復執詞狡辯，甚至揚言若證明確有酒醉駕
    車犯行，願受7 月有期徒刑之宣告（本院卷第19頁背面），
    致本院傳訊多名證人到庭為證，嚴重浪費司法資源，惟考量
    其係初犯酒醉駕車犯行等一切情狀，量處如主文所示之刑，
    並諭知易科罰金之折算標準。
據上論斷，應依刑事訴訟法第299 條第1 項前段，刑法第2 條第
1 項前段、修正前刑法第185 條之3 、第41條第1 項前段，修正
前罰金罰鍰提高標準條例第2 條，現行法規所定貨幣單位折算新
臺幣條例第2 條，判決如主文。
本案經檢察官林吉泉到庭執行職務。
中　　華　　民　　國　　96　　年　　4 　　月　　17　　日
                   交通法庭 審判長 法  官  吳永宋
                                   法  官  林雅莉
                                   法  官  趙家光
以上正本證明與原本無異。
如不服本判決應於收受本判決送達後十日內向本院提出上訴書狀，
其未敘述上訴理由者，並得於提起上訴後十日內向本院補提理由
書狀（均須按他造當事人之人數附繕本）「切勿逕送上級法院」
中　　華　　民　　國　　96　　年　　4 　　月　　17　　日
                                   書記官  陳勃諺
附錄本案論罪科刑條文
中華民國刑法第185條之3
服用毒品、麻醉藥品、酒類或其他相類之物，不能安全駕駛動力
交通工具
而駕駛者，處 1 年以下有期徒刑、拘役或 3 萬元以下罰金。
